【裁判字號】    97,消債更,82
【裁判日期】    970829
【裁判案由】    更生事件
【裁判全文】
臺灣雲林地方法院民事裁定            97年度消債更字第82號
債  務  人  甲○○
上列當事人因消費者債務清理事件聲請更生，本院裁定如下：
    主    文
聲請駁回。
聲請費用由聲請人負擔。
    理    由
一、按債務人與金融機構協商成立者，不得聲請更生或清算，但
    因不可歸責於己之事由，致履行顯有重大困難者，不在此限
    ；本條例施行前，債務人依金融主管機關協調成立之中華民
    國銀行公會會員辦理消費金融案件無擔保債務協商機制與金
    融機構成立之協商，準用前項之規定，消費者債務清理條例
    第151 條第5 項、第6 項分別定有明文。又聲請更生或清算
    不合程式或不備其他要件者，法院應以裁定駁回之，但其情
    形可以補正者，法院應定期間先命補正，復為同條例第8 條
    所明定。
二、本件聲請意旨略以：其於消費者債務清理條例施行前，曾依
    照銀行公會會員辦理無擔保債務協商機制，與最大債權金融
    機構渣打國際商業銀行成立協商，約定聲請人每月須清償新
    台幣（下同）12,652元，因聲請人每月穩定收入約22,000元
    ，自96年08月起將父母接來同住，每月房租8,000 元、水電
    、膳食費、生活費之開銷增加，且自97年起業績不理想，收
    入減少，根本無法維持其與家人之最低基本生活，致使其迫
    不得已於97年04月毀諾，顯屬不可歸責於己之事由，致履行
    困難，為此聲請更生等語。
三、聲請人之主張，固據其提出財產及收入狀況說明書、債權人
    清冊、聯合徵信中心個人綜合信用報告、協議書及無擔保債
    務還款計畫、分期還款協議條件確認通知書、全戶戶籍謄本
    、95及96年度綜合所得稅各類所得資料清單、全國財產稅總
    歸戶財產查詢清單、保險費收據、房屋租賃契約書、國民小
    學午餐費收據、協商還款明細、醫療費用收據、業務薪津明
    細表等為證。惟查，聲請人自95年08月間與各債權銀行成立
    協商後，繳至97年03月間共計繳納19期，業據其陳明在卷，
    雖其主張每月穩定收入約22,000元，扣除每月必要支出之膳
    食費約4,000 元、教育費約1,000 元、交通費約4,500 元、
    勞健保費約2,700 元、扶養費約7,000 元、醫療費約1,000
    元、燃料稅及牌照稅約1,300 元，合計每月支出約21,500元
    後，根本無力清償協商金額，然聲請人係於安泰人壽保險股
    份有限公司擔任業務員之工作，其收入除底薪外尚包括佣金
    、獎金等，其95年度所得總額為546,690 元、96年度所得總
    額為731,592 元，平均月所得為45,558元至60,966元間，97
    年度累計至同年05月25日之所得為309,731 元，此有安泰人
    壽業務薪津明細表在卷可參，依此計算，97年度平均月所得
    約61,946元，並無其所稱業績不理想，收入減少之情事，且
    扣除上開協商金額及聲請人所述每月必要支出之費用後，每
    月剩餘金額仍有27,794元【計算式：61,946-12,652-21,500
    =27,794 】，與聲請人於聲請狀內所載每月收入約22,000元
    ，顯有極大出入。依上說明，以聲請人之收入扣除每月必要
    支出及協商金額後，尚有27,794元，依此經濟狀況，實難謂
    有債務總額已遠超過其每月可負擔金額之情事存在。
四、綜上所述，聲請人於消費者債務清理條例施行前，既已與金
    融機構之債權人依金融主管機關協調成立之中華民國銀行公
    會會員辦理消費金融案件無擔保債務協商機制成立協商，本
    件聲請，並無具體事證證明其有何因不可歸責於己之事由，
    致依原協商條件履行顯有重大因難，則其聲請更生，顯然違
    背消費者債務清理條例第151 條第6 項準用同條第5 項前段
    之規定，且該要件之欠缺又屬無從補正，依前揭說明，自應
    駁回其更生之聲請。
中    華    民    國    97    年    8     月    29    日
              民事第一庭    法      官  許佩如
上為正本係照原本作成。
如不服本裁定，應於裁定送達後10日內，以書狀向本院提出抗告
，並繳納抗告費新臺幣1千元。
中    華    民    國    97    年    8     月    29    日
                            書  記  官  徐基典


司法院資訊處製作；財團法人民間司法改革基金會備份。
